【裁判字號】    97,財管,178
【裁判日期】    971016
【裁判案由】    指定遺產管理人
【裁判全文】
臺灣高雄地方法院民事裁定             97年度財管字第178號
聲  請  人  乙○○
                    送達代收人.
上列當事人間選任遺產管理人事件，本院裁定如下：
    主  文
選任范仲良律師為被繼承人謝 （男，民前31年4 月12日生）之
遺產管理人。
程序費用新臺幣壹仟元由被繼承人謝  之遺產負擔。
  理  由
一、按日據時期共有人中之一人死亡而無合法繼承人時，其他共
    有人如踐行日本民法所定繼承人曠缺手續，經公示催告為無
    繼承人後，其應有部分始歸屬於其他共有人；如光復前未踐
    行此項程序者，應依我國民法繼承編施行法第八條規定定其
    繼承人，如仍無法定繼承人承認繼承時，即應依民法第1177
    條、第1178條所定程序公示催告確定無繼承人後，其遺產歸
    屬於國庫，繼承登記法令補充規定第11條定有明文。次按，
    繼承開始時，繼承人之有無不明者，由親屬會議於1 個月內
    選定遺產管理人，並將繼承開始及選定遺產管理人之事由，
    向法院報明；親屬會議依前條規定為報明後，法院應依公示
    催告程序，定六個月以上之期限，公告繼承人，命其於期限
    內承認繼承；無親屬會議或親屬會議未於前條所定期限內選
    定遺產管理人者，利害關係人或檢察官，得聲請法院選任遺
    產管理人，並由法院依前項規定為公示催告。民法第1177條
    、第1178條第1 項、第2 項亦分別定有明文。
二、聲請意旨略以：聲請人與被繼承人謝  （男，民前31年4 月
    12日生，繼承開始時之住所地：日據時期高雄州岡山郡湖內
    庄大湖880 番地，現為高雄縣湖內鄉大湖村880 號）同為坐
    落高雄縣湖內鄉○○段280 地號土地（下稱系爭土地）之共
    有人，茲因被繼承人之繼承人有無不明，聲請人為辦理共有
    物之分割，爰依民法第1178條第2 項之規定，聲請本院選任
    遺產管理人，以利辦理系爭土地之分割。又謝秀英與被繼承
    人為同宗，現為地政士（即俗稱之代書），屬於高雄縣湖內
    鄉田尾村謝氏宗親會之一員，嫻熟相關法律程序，且熱忱投
    入田尾社區清水公園公益建設，復願擔任被繼承人之遺產管
    理人，併請選任謝秀英為被繼承人之遺產管理人。
三、查聲請人主張之事實，業據其提出被繼承人之戶籍資料影本
    1 份為證，堪信為真正；再聲請人之親屬會議從未選定遺產
    管理人並向本院報明，已經本院依職權查明屬實，復有本院
    家事紀錄科查詢表1 份在卷可按；又聲請人與被繼承人同為
    系爭土地之共有人，對於被繼承人之遺產即系爭土地之應有
    部分而言，自屬利害關係人，揆之前揭規定，聲請人聲請本
    院選任遺產管理人，洵屬有據。
四、本院審酌具有律師資格之人，受有法律之專業訓練，嫻熟民
    法、土地法、民事訴訟法、非訟事件法等相關之法律程序，
    對於遺產管理人依法應盡之職務及義務，當較一般未受法學
    訓練之民眾更為明瞭，如將被繼承人之遺產，交由律師管理
    ，應有利於後續之處理及債權人債權之實現，且律師之行止
    受有律師法之規範，其執行遺產管理人之職務，更能公正適
    法，應適於擔任遺產管理人職務；而范仲良律師曾向高雄律
    師公會登記願意擔任遺產管理人，此有高雄律師公會願意擔
    任法院遺產管理人名單1 份在卷可按，應能勝任遺產管理人
    之職務，且經本院徵詢結果，復有擔任被繼承人遺產管理人
    之意願，有電話記錄1 份在卷可按，爰選任范良仲律師為被
    繼承人之遺產管理人。至聲請人雖主張：謝秀英與被繼承人
    為同宗，現為地政士，屬於高雄縣湖內鄉田尾村謝氏宗親會
    之一員，嫻熟相關法律程序，且熱忱投入田尾社區清水公園
    公益建設，復願擔任被繼承人之遺產管理人，併請選任謝秀
    英為被繼承人之遺產管理人。惟查，地政士對於民法、土地
    法、民事訴訟法、非訟事件法等相關法律之嫻熟程度，不能
    與律師相提並論，本院認范良仲律師應較謝秀英更適於擔任
    被繼承人之遺產管理人，聲請人聲請本院選任謝秀英為被繼
    承人之遺產管理人，自不足採，附此敘明。
五、依非訟事件法第157 條、第24條第1 項，裁定如主文。
中    華    民    國    97    年    10    月    16    日
                  家事法庭  法  官  伍逸康
如對本裁定抗告須於裁定送達後10日內向本院提出抗告狀。
正本係照原本作成。
中    華    民    國    97    年    10    月    16    日
                            書記官  蔡淑貞


司法院資訊處製作；財團法人民間司法改革基金會備份。
